【裁判字號】    96,上訴,4861
【裁判日期】    970320
【裁判案由】    毒品危害防制條例
【裁判全文】
臺灣高等法院刑事判決                96年度上訴字第4861號
  上  訴  人  臺灣板橋地方法院檢察署檢察官
  上  訴  人
  即  被  告  甲○○
                      （現於臺灣臺北看守所羈押中）
  選任辯護人  羅明文律師
  上  訴  人
  即  被  告  乙○○
  指定辯護人  本院公設辯護人李廣澤
上列上訴人因被告違反毒品危害防制條例案件，不服臺灣板橋地
方法院96年度訴字第439號，中華民國96年10月5日第一審判決（
起訴案號：臺灣板橋地方法院檢察署95年度偵字第29081號﹔移
送併辦案號：臺灣板橋地方法院檢察署96年度偵字第4288號），
提起上訴，本院判決如下：
    主  文
原判決關於甲○○販賣第一級毒品（既遂、未遂）及乙○○販賣
第一級毒品（未遂）部分均撤銷。
甲○○販賣第一級毒品，處有期徒刑拾伍年陸月，褫奪公權捌年
，未扣案之門號Ｚ000000000號行動電話壹具（不含Ｓ
ＩＭ卡）沒收，如全部或一部不能沒收時，追徵其價額；又共同
販賣第一級毒品未遂，處有期徒刑玖年，褫奪公權伍年，扣案之
第一級毒品海洛因肆包（合計淨重壹點柒玖公克，包裝袋重零點
玖肆公克）均沒收銷毀之；扣案之分裝杓支、磅秤壹台、包裝
袋個及分裝袋捌拾伍個均沒收；未扣案之門號Ｚ000000
000號、Ｚ000000000號行動電話各壹具（均不含Ｓ
ＩＭ卡）均沒收，如全部或一部不能沒收時，追徵其價額。應執
行有期徒刑貳拾年，褫奪公權捌年，扣案之第一級毒品海洛因
肆包（合計淨重壹點柒玖公克，包裝袋重零點玖肆公克）均沒收
銷毀之；扣案之分裝杓支、磅秤壹台、包裝袋個及分裝袋捌
拾伍個均沒收；未扣案之門號Ｚ000000000號、Ｚ00
0000000號行動電話各壹具（均不含ＳＩＭ卡）均沒收，
如全部或一部不能沒收時，追徵其價額。
乙○○共同販賣第一級毒品未遂，處有期徒刑玖年，褫奪公權伍
年，扣案之第一級毒品海洛因肆包（合計淨重壹點柒玖公克，包
裝袋重零點玖肆公克）均沒收銷毀之；扣案之分裝杓支、磅秤
壹台、包裝袋個及分裝袋捌拾伍個均沒收；未扣案之門號Ｚ0
00000000號、Ｚ000000000號行動電話各壹具
（均不含ＳＩＭ卡）均沒收，如全部或一部不能沒收時，追徵其
價額。
檢察官上訴駁回。
    事  實
一、甲○○明知海洛因係毒品危害防制條例所列管之第一級毒品
    ，不得非法持有、販賣，竟基於販賣第一級毒品海洛因以營
    利之犯意，利用其所有之門號0000000000號行動電話為對外
    聯絡之用，於民國（下同） 95年12月4日，接聽林冠宇以其
    家中市內電話（02）00000000號撥打之電話，表示欲購買新
    台幣（下同）3,000元（起訴書誤載為1,000元）之毒品海洛
    因一包（數量不詳，惟依後述甲○○擬以7,000元販售約1公
    克之毒品海洛因，是此 3,000元所購買之毒品海洛因數量顯
    非如起訴書所載之0.05公克），雙方並約定於 95年12月8日
    晚上 7、8時許（起訴書略載為同年月8日某時許），在臺北
    縣三重市○○街與仁美街附近交易，屆時甲○○依約交付3,
    000 元之海洛因一包予林冠宇，而販賣第一級毒品海洛因予
    林冠宇一次（惟林冠宇尚未交付價金）。
二、嗣因林冠宇之母為戒除林冠宇之毒癮，乃於95年12月10日下
    午 5時30分許，攜同林冠宇至臺北縣政府警察局永和分局自
    首，林冠宇並配合警方追查毒品海洛因來源，供出其毒品海
    洛因係向甲○○購得，並告知其與甲○○於前一晚即同年月
    9 日晚上已約定於10日再為海洛因之交易，旋在警方授意下
    ，於95年12月10日晚上 7時42分許，由林冠宇以警員李瑞仁
    所用之門號0000000000號行動電話聯絡甲○○所使用之上開
    行動電話，佯裝與甲○○聯絡買賣毒品海洛因事宜，並約定
    向甲○○購買7,000元（起訴書誤載為2,000元）之毒品海洛
    因。甲○○復基於意圖販賣第一級毒品海洛因以牟利之犯意
    ，旋以其所有之上開手機撥打其兄乙○○所有之門號000000
    0000號手機，而乙○○亦明知海洛因係毒品危害防制條例所
    列管之第一級毒品，竟與甲○○共同基於販賣第一級毒品以
    營利之犯意聯絡，由乙○○依甲○○指示，將毒品海洛因一
    包（警方測重0.97公克，嗣經送請法務部調查局鑑定後，該
    包海洛因與下述另扣案之3包海洛因，驗後合計淨重1.79 公
    克，空包裝袋計重0.94公克），持往臺北縣三重市○○街60
    0巷口附近，以交付給林冠宇。嗣於同日晚上8時許，乙○○
    騎乘車號BNY-910號機車，依約攜帶上開海洛因一包前往上
    開約定地點時，即遭警方上前盤查，乙○○見狀旋將上開海
    洛因1包丟至地上，而經警當場扣得該毒品海洛因1包而未遂
    。嗣乙○○並帶同警方至其與甲○○位於臺北縣三重市○○
    街108巷15號5樓住處，警方經徵得乙○○之同意後，對該住
    處執行搜索，並扣得第一級毒品海洛因 3包（經法務部調查
    局鑑定後，該3包海洛因與上述之另1包海洛因，驗後合計淨
    重為1.79公克，空包裝袋重0.94公克）及甲○○所有供本件
    犯罪所用之分裝杓3支、磅秤1台、包裝袋 3個及分裝袋85個
    。
三、案經臺北縣政府警察局永和分局報告臺灣板橋地方法院檢察
    署檢察官偵查起訴。
    理  由
壹、證據能力方面：
一、卷附95年12月10日晚上7時42分許，被告甲○○所有門號000
    0000000 號行動電話與證人林冠宇所持警員李瑞仁所有門號
    0000000000號行動電話通話之錄音譯文（見偵查卷第27頁）
    ，係證人林冠宇於95年12月10日由其母陪同向警方自首後，
    配合警方追查毒品海洛因來源，供出其毒品海洛因係向被告
    甲○○購得，並向警方告知其已於前一日（同年月 9日）與
    被告甲○○約定於10日再為毒品之交易，警方為取得被告甲
    ○○販賣毒品海洛因之證據，始提供警員李瑞仁所有之門號
    0000000000號行動電話交予證人林冠宇使用，由證人林冠宇
    持以與被告甲○○聯絡當日交易毒品之事宜，並當場以手機
    擴音方式播放渠等之通話內容，再以錄音機錄下雙方對話之
    內容，此據證人即警員李瑞仁於原審法院審理時證述綦詳在
    卷（見原審卷第162、163、168頁），證人李瑞仁並證稱：
    當時因時間緊迫，因而尚未取得檢察官核發之通訊監察書云
    云，此公訴檢察官經查核後，亦陳稱該監聽確實尚未取得通
    訊監察書，並有公訴檢察官提出之補充理由書在卷可參，是
    以，警方對被告甲○○與證人林冠宇上揭通話之錄音譯文，
    ，並未取得通訊監察書，而與通訊保障及監察法之相關規定
    不符，其因此所製作之上開錄音譯文，殆屬公務員違背法定
    程序所取得之證據（參照最高法院93年度台上字第2949號判
    決意旨）。惟按除法律另有規定外，實施刑事訴訟程序之公
    務員因違背法定程序取得之證據，其有無證據能力之認定，
    應審酌人權保障及公共利益之維護，刑事訴訟法第158條之4
    定有明文，是警方前揭非依法定程序取得之證據，該證據是
    否即因而無證據能力，依法仍須審酌人權保障及公共利益之
    維護，就此兩者間之利益權衡評估，期能兼顧個人基本人權
    之保障及實質真實之發現，要非該證據係屬違法取得之證據
    時，即當然判定其無證據能力，遽而排斥其作為對被告甲○
    ○不利之認定依據。復參諸上開法律規定之立法理由謂：「
    至於人權保障及公共利益之均衡維護，如何求其平衡，因各
    國國情不同，學說亦是理論紛歧，依實務所見，一般而言，
    違背法定程序取得證據之情形，常因個案之型態、情節、方
    法而有差異，法官於個案權衡時，允宜斟酌：(1)違背法定程
    序之情節、(2)違背法定程序時之主觀意圖、(3)侵害犯罪嫌疑
    人或被告權益之種類及輕重、(4)犯罪所生之危險或實害、(5)
    禁止使用證據對於預防將來違法取得證據之效果、(6)偵審人
    員如依法定程序有無發現該證據之必然性及(7)證據取得之違
    法對被告訴訟上防禦不利益之程度等各種情形，以為認定證
    據能力有無之標準，俾能兼顧理論與實際」等語，自可作為
    判斷本件違法取得之證據有無證據能力之參考。茲本院審酌
    警方對被告甲○○所有門號0000000000號行動電話與證人林
    冠宇所持警員李瑞仁所有門號0000000000號行動電話通話之
    內容予以錄音，乃係因證人林冠宇向警方自首後，告知毒品
    來源係被告甲○○，且與被告甲○○業於前一日即約定自首
    當日交易，足見警方之所以會對被告甲○○實施錄音，乃係
    基於證人林冠宇所提供之可信線索所致，且既於證人林冠宇
    自首當日即行進行交易，時間上確亦有相當之急迫性，是警
    方以錄音方式取得之被告甲○○與證人林冠宇間通話內容，
    雖因而干預被告甲○○之隱私權益，但顯非出於惡意，其之
    可非難性應屬較輕。況警方固有上述非依法定程序取得通話
    譯文之情節，然衡諸被告甲○○所為係販賣第一級毒品之重
    罪，立法政策上認此種犯行除具有高度不法之內涵外，更含
    有暴利之性質，若欲達成防制毒品之目的，非課以重刑不可
    ，故其法定刑始規定係死刑或無期徒刑，足見其行為之處罰
    含有重大公共利益之維護目的在內。職此而論，自不得僅因
    警方之一時執法有瑕疵，即逕認前揭錄音譯文無證據能力，
    而忽視此種重大公共利益之維護。是以，前揭錄音譯文固屬
    非依法定程序取得之證據，惟依上開法律規定與說明，且被
    告甲○○亦供承該通聯錄音譯文係其與證人林冠宇之通話內
    容，而不爭執該錄音譯文內容之正確性，自應認該錄音譯文
    仍有證據能力。
二、按被告以外之人於審判外之言詞或書面陳述，除法律有規定
    者外，不得作為證據，刑事訴訟法第159條第1項定有明文，
    是以傳聞證據原則上固無證據能力，惟如法律別有規定者，
    即例外認有證據能力。經查：
(一)刑事訴訟法第159條第1項規定，考其立法本旨係以證人於審
    判外之言詞或書面陳述，屬於傳聞證據，此項證據，當事人
    無從直接對於原供述者加以詰問，以擔保其真實性，法院亦
    無從直接接觸證人而審酌其證言之憑信性，違背直接審理及
    言詞審理之原則，除具有必要性及信用性情況之除外者外，
    原則上不認其有容許性，自不具證據能力；至所謂具有必要
    性及信用性情況者，例如刑事訴訟法第一百五十九條之一、
    之二、之三、之四、之五情形，仍例外認其有證據能力，然
    此乃係指法院未於審判期日傳喚相關證人到庭，案件僅能依
    靠該等證人於審判外之陳述以為判斷之情形，始需就該等審
    判外供述證據嚴格依照刑事訴訟法第一百五十九條之一至之
    五所定要件一一檢視各該證人之供述，作為證據之資格。倘
    法院已經依據當事人聲請傳喚證人到庭接受檢辯雙方之交互
    詰問，則法院既已透過直接、言詞審理方式檢驗過該證人之
    前之證詞，當事人之反對詰問權亦已受到保障得以完全行使
    之情況下，該等審判外證據除有其他法定事由（例如：非基
    於國家公權力正當行使所取得或私人非法取得等，而有害公
    共利益，即以一般證據排除法則為判斷），應認該審判外供
    述已得透過審判程式之詰問檢驗，而取得作為證據之資格，
    亦即其審判外供述與審判中供述相符部分，顯然已經構成具
    備可信之特別情狀，當然有證據資格（實務上之作用常為引
    用該等陳述與審判中陳述相符，強化該證人供述之可信度）
    ，其不符部分，作為檢視審判中所為供述可信與否之彈劾證
    據，當無不許之理，甚者，其不符部分倘係於司法警察、檢
    察事務官調查中之供述，作為認定被告犯罪與否或不構成犯
    罪與否之證據，依照亦僅需依照刑事訴訟法第一百五十九條
    之二規定，斟酌其審判外供述作成外部環境、製作過程、內
    容、功能等情況認為之前供述較為可信，即可取得證據之資
    格，而作為認定事實之證據資格（參照最高法院九十四年度
    臺上字第二五０七號、九十五年度臺上字第二五一五號判決
    意旨）。經查：本件證人林冠宇已於原審法院審判期日傳喚
    到庭，行交互詰問程式，直接言詞審理檢視其證詞，故其於
    警詢、偵查中及法院之供述，當然已取得作為證據之資格，
    而有證據能力。
(二)又被告以外之人於審判外之陳述，雖不符同法第159條之1至
    第159條之4之規定，而經當事人於審判程序同意作為證據，
    法院審酌該言詞陳述或書面陳述作成時之情況，認為適當者
    ，亦得為證據。當事人、代理人或辯護人於法院調查證據時
    ，知有第159條第1項不得為證據之情形，而未於言詞辯論終
    結前聲明異議者，視為有前項之同意，此據同法第159條之5
    規定甚明。本件以下實體所認定之證據，如屬傳聞證據，因
    公訴人、被告甲○○、乙○○及其等共同選任辯護人均先後
    於本院準備程序中及審判期日表示無意見，且迄至言詞辯論
    終結前亦未再聲明異議，而本院審酌上開證據資料製作時之
    情況，尚無違法不當之瑕疵，且為證明本件犯罪事實所必要
    ，亦應認為有證據能力。
三、另警察行使職權，不得以引誘、教唆人民犯罪或其他違法手
    段為之，警察職權行使法第3條第3項定有明文。是以若犯罪
    嫌疑人本無犯罪之故意，純因司法警察（官）之設計，以引
    誘、教唆等不正當方法，誘發犯罪行為人萌生犯意，進而著
    手實行，因其並非循正當法定程序取得之證據，縱其目的係
    在於查緝犯罪，但其手段顯然違反憲法對於基本人權之保障
    ，且已逾越偵查犯罪之必要程度，對於公共利益之維護並無
    意義，其因此等違反法定程序所取得之證據資料，應不具有
    證據能力（參照最高法院92年度臺上字第4558號判決意旨）
    。然如行為人原本即具有犯罪之故意，僅因為逮捕而提供犯
    罪機會（俗稱釣魚），本與所謂陷害教唆須行為人本無犯罪
    意思，而因教唆人之教唆始萌生犯意者不同（參照最高法院
    92年台上字第6008號判決意旨）。故警調機關在偵查販毒等
    重大危害社會治安且又屬難以偵查案件時，在不違反人身自
    由之不可受侵犯之憲法基本權之保障下，自得以符合比例原
    則之手段以偵查此類犯罪，所謂「釣魚」，於販毒案件中，
    自屬在不違反憲法上基本權之保障原則下，為使國家社會免
    於毒品之危害，所不得不採行之偵查手段。況於此類犯罪中
    ，犯罪嫌疑人均本即具有販賣毒品之犯意，初非警調人員所
    造意，此與憲法上之比例原則無違。本件證人即臺北縣政府
    警察局新莊分局員警李瑞仁係因證人林冠宇自首吸食毒品犯
    行後，表示願配合警方追查毒品來源，而供出其毒品海洛因
    係向被告甲○○購得，並告知警方經與甲○○已約定於10日
    再為毒品海洛因之交易，旋在警察授意下，以警員李瑞仁所
    用之行動電話聯絡被告甲○○所使用之上開行動電話，佯裝
    聯絡本次買賣毒品海洛因事宜（詳後述），而由被告甲○○
    指示被告乙○○將毒品海洛因攜至約定地點，以交付證人林
    冠宇，顯見被告甲○○等人前即已有販賣海洛因之犯意，並
    非因員警李瑞仁或證人林冠宇之教唆而生，故本件警方經由
    證人林冠宇而查獲被告李瑞仁上開販賣毒品海洛因之犯行，
    並無違法之處，從而，警方因而取得證據（即查扣毒品），
    自得作為證據。
貳、認定被告甲○○、乙○○犯罪所憑之證據及理由：
一、犯罪事實一部分（95年12月 8日販賣海洛因既遂部分）：
    訊據上訴人即被告甲○○供承有於上開時地接聽證人林冠宇
    以其家中市內電話（02）00000000號撥打至其所有之門號00
    00000000號行動電話之事實，惟否認有販賣3000元之毒品海
    洛因予林冠宇之犯行，辯稱：伊沒有賣毒品給林冠宇，電話
    中說的3,000元，是林冠宇欠伊的錢，是他要還伊3,000元，
    不是要跟伊買毒品海洛因云云。惟查：
    證人林冠宇如何於95年12月 4日，以其家中市內電話（02）
    00000000號撥打被告甲○○所有之門號0000000000號行動電
    話，表示欲購買3,00 0元之毒品海洛因一包，雙方並約定於
    95年12月8日晚上 7、8時許，在臺北縣三重市○○街與仁美
    街附近交易，屆時由被告甲○○交付毒品海洛因一包，惟證
    人林冠宇尚未交付價金等情，此據證人林冠宇迭於警詢及原
    審法院審理時指、證述綦詳在卷，並有被告甲○○所有之上
    開行動電話通聯紀錄乙份在卷可按（見偵查卷第 113頁），
    依證人林冠宇於警詢時指稱：伊最近一次向甲○○買毒品，
    是於12月 3日或4日，用家中電話（02）0000000號撥打他的
    行動電話0000000000號購買毒品，12月 8日20時許，伊前往
    臺北縣三重市○○街與仁美街口，以一小包 2,000元之代價
    ，跟他買毒品海洛因云云（見偵查卷第16、17頁），嗣於原
    審法院審理時證稱：伊是以打電話方式與甲○○聯絡購買毒
    品事宜，而伊於警詢中所述 95年12月8日20時許，在臺北縣
    三重市○○街與仁美街街口，以 1包2,000元（應為3,000元
    之誤，詳後述）之代價向被告甲○○購得海洛因，是實在的
    。‧‧‧在12月10日配合警方查獲被告甲○○前，伊最後一
    次與被告甲○○交易之時間是在查獲前2、3天云云（見原審
    卷第 130頁、131頁、136頁），證人林冠宇之陳述雖部分前
    後不符，或相互間有所歧異時，然究竟何者何採，法院仍得
    本其自由心證予以斟酌，非謂一有不符或矛盾，即應認其全
    部均為不可採信；尤其關於行為動機、手段或其他細節，證
    人之證言有時因歷久記憶淡忘，或因畏懼，難免供詞前後略
    有出入，然其基本事實之陳述，如果與真實性無礙時，則仍
    非不得予以採信（參照最高法院74年度台上字第1599號判例
    意旨），茲證人林冠宇上揭證述雖就交易地點及金額若干，
    其供詞或有所出入，惟對係以打電話方式與被告甲○○聯絡
    購買毒品事宜，並於 95年12月8日向被告甲○○購買毒品海
    洛因之基本事實，則堅指不移，另依證人甲○○上揭證述均
    係撥打被告甲○○使用之0000000000號行動電話與被告甲○
    ○聯絡買賣毒品，而查若非證人林冠宇確曾向被告甲○○購
    買毒品海洛因，何以證人林冠宇因施用毒品犯行向警方自首
    後，即向警供述其施用之毒品海洛因係向被告甲○○購得，
    並同意配合警察查緝毒品之來源，而在警察授意下，持由警
    員李瑞仁提供之0000000000號行動電話撥打被告甲○○使用
    之上開行動電話表示欲向其購買毒品安非他命，以引誘被告
    甲○○顯露犯罪事跡並期人贓俱獲，而被告甲○○於本院審
    理時並供承證人林冠宇於95年12月10日撥打其之電話時，曾
    談及欲向其購買7000元之毒品海洛因之情，旋被告甲○○並
    即指示被告乙○○前往約定地點，而經警當場自被告乙○○
    查獲重約0.97公克之毒品海洛因一包（被告甲○○、乙○○
    所涉此部分販賣毒品海洛因犯行未遂部分，理由詳後述），
    另依被告甲○○與證人林冠宇於電話中談論95年12月10日交
    易毒品海洛因時之對話內容以觀：
      A（即被告甲○○）：你連上次的你還要給我多少？
      B（即證人林冠宇）：你剛說多少，七千嗎，是不是？
      A：連上次的加起來。
      B：那就是九千了，啊，不是，是一萬才對。
      A：那你什麼時候到。
      B：我到了再打給你。
    此有警方就被告甲○○所有門號0000000000號行動電話與證
    人林冠宇所持警員李瑞仁所有門號0000000000號行動電話通
    話之錄音譯文乙份在卷可參（見偵查卷第27頁），茲查被告
    甲○○在與證人林冠宇談論95年12月10日交易毒品之事時，
    提及證人林冠宇「連上次的」還要給付多少，自前後文之語
    意以觀，顯見證人林冠宇應給付予被告甲○○者，除95年12
    月10日此次之交易金額7000元外，另須給付上一次未給付之
    貨款3000元，此證人林冠宇於原審法院審理時亦證稱：監聽
    譯文內提到「連上次加起來」，是指伊之前有差甲○○買毒
    品的錢3,000元，所以連這次買7,000元，總共是10,000元云
    云（見原審卷第 130頁），而被告甲○○亦供承有於電話中
    要求證人林冠宇應交付3000元云云，由上以觀，足徵被告甲
    ○○確曾於 95年12月4日，接聽林冠宇以其家中市內電話（
    02 ）00000000號撥打之電話，表示欲購買3,000元之毒品海
    洛因一包，雙方並約定於95年12月8日晚上 7、8時許，在臺
    北縣三重市○○街與仁美街附近交易，屆時被告甲○○依約
    交付3000元之毒品海洛因一包予證人林冠宇等情，應堪認定
    。至證人林冠宇上揭就交易時間及交易毒品海洛因價格若干
    之證述雖有出入，然此或屬其記憶上之誤差所造成之些微出
    入，而應以被告甲○○及證人林冠宇上揭於電話中所稱之前
    次交易未付之3000元，為認定被告林冠宇與證人林冠宇此次
    交易之毒品金額，而依證人林冠宇上揭於警詢及原審法院審
    理時所述，被告甲○○係於 95年12月8日晚上7、8時許完成
    此次毒品海洛因之交易，是被告甲○○所辯並無於上揭時地
    販賣3000元之毒品海洛因予證人林冠宇云云，殊非事實，而
    無足採，事證明確，被告甲○○此部分販賣毒品海洛因予證
    人林冠宇犯行，應堪認定。
二、犯罪事實二部分
    訊據上訴人即被告甲○○供承有於上開時地，接聽證人林冠
    宇以門號0000000000號行動電話所撥打之電話，而於電話中
    證人林冠宇並有提及要買七千元約一公克之毒品海洛因一包
    ，其即撥打電話予被告乙○○，指示被告乙○○騎乘上開機
    車前往約定之地點，嗣經警當場自被告乙○○扣得毒品海洛
    因一包等事實，而訊據上訴人即被告乙○○供承有於上開時
    地，因接獲被告甲○○所撥打之電話，而依約前往約定地點
    與證人林冠宇碰面，旋經警當場自其身上扣得毒品海洛因一
    包等事實，惟均矢口否認有何販賣第一級毒品海洛因予林冠
    宇之犯行，被告甲○○辯稱：12月10日林冠宇打電話給伊，
    是要還伊 3,000元，及請伊還他手機，伊才打電話給伊哥哥
    乙○○，請他拿手機去還給林冠宇，並沒有要乙○○拿毒品
    給林冠宇。伊不知道乙○○身上為何會有毒品云云；被告乙
    ○○則辯稱：12月10日甲○○打電話給伊，是請伊前往約定
    地點把手機還給林冠宇，不是要跟他交易毒品。警方扣得之
    該包毒品海洛因，是伊自己買來要自己施用的，並不是要拿
    給林冠宇的云云。惟查：
(一)證人林冠宇因非法施用毒品，經其母於 95年12月10日下午5
    時30分許，陪同前往台北縣政府警察局永和分局向警自首，
    證人林冠宇並向警供述毒品來自被告甲○○，並告知雙方且
    已約定欲為毒品交易，警方為得誘出被告甲○○以期人贓俱
    獲，因而指示證人林冠宇撥打電話予被告甲○○，佯欲與之
    買賣毒品海洛因，而被告甲○○如何於95年12月10日因證人
    林冠宇以前揭電話聯絡毒品海洛因交易事宜，旋由其再撥打
    被告乙○○之前揭電話，指示被告乙○○將毒品海洛因攜往
    約定地點持交證人林冠宇，因而為警當場查獲等情，此除據
    證人林冠宇供述在卷外，並經被告甲○○於 95年3月21日原
    審法院羈押訊問時供承不諱在卷（見原審卷第40頁），而證
    人林冠宇係以警員李瑞仁提供之門號0000000000號行動電話
    撥打電話予被告甲○○，以聯絡買賣毒品海洛因事宜，亦經
    證人即警員李瑞仁於原審法院審理時證述綦詳在卷，而證人
    林冠宇於 95年12月10日晚上7時42分起，接連以警員李瑞仁
    所有之門號0000000000號行動電話撥打被告甲○○之門號00
    00000000手機二通，此並有通聯紀錄乙份附卷可參（見偵查
    卷第108頁），觀諸當時之雙方對話內容如下：
   （第一通）
    A（即被告甲○○）：啊你是誰？
    B（即證人林冠宇）：我是阿宇，你聽聲音聽不出來嗎？
    A：我以為你是我另外的朋友，你現在要東西嗎？
    B：我昨天晚上不是有跟你講了嗎？
    A：有，有東西。
    B：東西如何？
    A：嗯嗯，太白仔，七千。
    B：還有空間嗎？
    A：一定有空間。
    B：我大約10分鐘到。
    A：你連上次的你還要給我多少？
    B：你剛說多少，七千嗎，是不是？
    A：連上次的加起來。
    B：那就是九千了，啊，不是，是一萬才對。
    A：那你什麼時候到。
    B：我到了再打給你。
   （第二通）
    B：喂，小楊喔。
    A：你誰？
    B：我是阿宇，我人到了，我在閃黃燈這裡。
    A：你先等我幾分鐘，我馬上就到。
    B：喔，好啦。
    此有警方就被告甲○○所有門號0000000000號行動電話與證
    人林冠宇所持警員李瑞仁所有門號0000000000號行動電話通
    話之錄音譯文乙份在卷可參（見偵查卷第27頁），被告甲○
    ○並供承該通聯監聽譯文確係其與證人林冠宇之通話內容（
    見本院 97年3月6日審判筆錄第4頁），而被告於原審法院96
    年3 月21日羈押訊問時並供承：伊在95年12月10日當天與林
    冠宇之電話聯絡，確實是要將海洛因賣給他，林冠宇要跟伊
    買七千元云云（見原審卷第40頁），另證人證人林冠宇於原
    審法院審理時證稱：「太白仔」係海洛因之一種，雙方當時
    約定買賣價格為7,000元云云（見原審卷第129、130頁），
    足徵被告甲○○確有與證人林冠宇以電話聯繫毒品海洛因交
    易事宜，並約定購買7, 000元之海洛因，另參以上開譯文中
    ，證人林冠宇於被告甲○○詢問其是否現在要「東西」時，
    其亦向被告甲○○表示「我昨天晚上不是有跟你講嗎」，亦
    足見證人林冠宇應係在前一晚即 95年12月9日晚上即向被告
    甲○○聯絡購買海洛因之事，而觀諸卷附之通聯紀錄中，其
    中確有一通係在95年12月9日晚上7時34分許，以證人林冠宇
    家中之（02）00000000號市內電話撥打被告甲○○之前揭門
    號手機，此亦有該通聯紀錄乙份附卷可按（參見偵查卷第11
    4 頁），更見渠等二人間確有買賣海洛因之事實甚明。至被
    告甲○○嗣雖辯稱：伊當時會承認，是因為伊想解除禁見云
    云，惟查被告甲○○於原審法院訊問時所為陳述，乃係出於
    被告甲○○之自由意志，而具有任意性，衡情若非真有其事
    ，常人在出於自由意志之情況下，均不至供述對自己不利之
    情事，況以被告甲○○所涉本件販賣第一級毒品犯行刑罰處
    罰甚重，其法定本刑僅有死刑及無期徒刑之重刑，被告甲○
    ○係一心智成熟之成年人，所涉本件販賣毒品犯行，並經檢
    察官起訴在案，焉有不知之理，實無可能僅因求解除禁見，
    而為妥協之自白陳述，而被告甲○○上揭所述經查核與本件
    事實相符，並無矛盾或不合常情之處，其所為供述即應屬可
    信，是其嗣後翻異前詞，改口否認，無非係事後卸責之詞，
    自無足取。
(二)而被告乙○○於上開時、地，依被告甲○○指示，騎乘上開
    機車前往約定地點，經警當場扣得上開海洛因 1包，嗣經徵
    得其之同意後，復前往其與被告甲○○位於台北縣三重市之
    上開住處，另當場扣得第一級毒品海洛因三包等物等情，此
    有警方製作之搜索扣押筆錄、扣押物品目錄表各 2份及查獲
    現場暨扣案毒品照片10幀等在卷可憑（見偵查卷第28至32、
    34  至37、44至49頁），而扣案之毒品海洛因四包（其外觀
    均屬白粉狀）經送請法務部調查局鑑驗結果，發現確均屬海
    洛因（驗後合計淨重1.79公克，空包裝計重0.94公克），此
    有該局96年1月9日調科壹字第09623002110號鑑定書1份在卷
    可證（見偵查卷第99頁），而被告乙○○於95年12月11日檢
    察官偵查時亦供承：95年12月10日，伊有交付一包海洛因給
    林冠宇，是伊弟弟叫伊交給林冠宇的，伊知道裡面是海洛因
    云云（見偵查卷第56、57頁），顯見被告乙○○事前即已知
    悉其所受託交付予證人林冠宇之物為毒品海洛因，亦足徵證
    人林冠宇上揭指、證述及被告甲○○、乙○○上揭自白，堪
    認屬事實。
(三)至被告乙○○嗣雖辯稱：伊當時毒癮發作，所以才會承認，
    伊不是要送毒品過去，是甲○○要伊拿手機給林冠宇云云，
    而被告甲○○亦附和被告乙○○之所辯，惟查被告乙○○於
    偵查中始則供稱：因為伊當時人在外面騎機車，林冠宇的手
    機放在機車上，伊弟弟要伊把手機拿過去給他云云（見偵查
    卷第65頁）；嗣於原審法院96年2月8日訊問時供稱：伊買完
    海洛因回家後，伊弟弟叫伊拿手機給林冠宇云云（見原審卷
    第12頁），被告乙○○就其弟弟即被告甲○○究於何時、何
    地交代其交付手機給林冠宇之陳述，先後所述顯有不一，所
    辯是否屬實，已非無疑，況依上揭通話錄音譯文所載，被告
    甲○○係與證人林冠宇約定買賣毒品海洛因事宜，並無提及
    何返還手機之事，旋被告甲○○撥打電話予被告乙○○前往
    約定地點時，被告乙○○又何以如此湊巧攜帶毒品海洛因一
    包前往，而被告乙○○並於騎乘機車前往約定地點，經警向
    前盤查時，即匆促將毒品海洛因 1包丟置地上，而為警當場
    扣得該毒品海洛因一包，茲查被告甲○○與證人林冠宇間上
    揭電話通聯，所談者既係買賣毒品海洛因事宜，而被告乙○
    ○係依被告甲○○之指示前往與證人林冠宇碰面時，並攜帶
    毒品海洛因一包前往，該毒品海洛因重量並核與被告甲○○
    與證人林冠宇所洽談買賣毒品海洛因之重量大致相符，並依
    上開錄音譯文所示，證人林冠宇與被告甲○○約定本次買賣
    毒品海洛因之金額為 7,000元，併連同上次之交易金額，本
    次共應給付金額10,000元，被告甲○○並指示被告乙○○前
    往交付毒品海洛因時，應向證人林冠宇收取10,000元之金額
    ，則被告乙○○當知被告甲○○係欲販賣毒品海洛因予證人
    林冠宇，而其竟仍依被告甲○○之指示欲將證人林冠宇所佯
    欲購買之毒品海洛因交付予證人林冠宇，以便完成買賣毒品
    海洛因之交易，雖實際並未能完成此次毒品海洛因之交易，
    惟被告乙○○既明知被告甲○○與證人林冠宇間係欲從事毒
    品海洛因之交易，竟仍依被告甲○○之指示，攜帶毒品海洛
    因至約定地點欲交予證人林冠宇，並欲向證人林冠宇收取販
    毒所得，其顯有與被告甲○○共同基於販賣毒品海洛因予證
    人林冠宇之犯意聯絡，其並參與本件販賣第一級毒品海洛因
    之犯罪構成要件之行為甚明，是被告乙○○及甲○○事後翻
    異前詞，均係卸責之詞，實無足採。
(四)按毒品危害防制條例所處罰之販賣毒品罪，其成立除客觀上
    有買賣毒品之行為外，主觀上並須具有藉買賣毒品以從中牟
    取利益之意圖，本案雖因被告甲○○、乙○○矢口否認販賣
    犯行，致無從得知被告甲○○購入第一級毒品海洛因之確實
    價格，進而與其等販出之價格相較以查知究獲利若干。然毒
    品海洛因乃違禁物，政府嚴厲查緝，遭查獲之風險極高，而
    販賣第一級毒品所處之法定刑甚重，被告等若非欲藉由販賣
    毒品海洛因以從中謀取利益，當無甘冒遭警查獲之風險而欲
    從事販賣毒品海洛因，且毒品海洛因並無公定之價格，並可
    任意分裝或增減其份量，而每次買賣之價量，亦隨時依雙方
    關係之深淺、當時之資力、需求程度及對行情之認知等因素
    而異其標準，非可一概而論，因之販賣之獲利，除經被告坦
    承犯行，或帳冊價量均臻明確外，委難察得實情，而販賣之
    人從價差或量差中牟利方式雖異，惟其圖利之非法販賣行為
    則均相同，是縱未確切查得販賣賺取之實際差價，但除別有
    事證，足認係按同一價格轉讓，確未牟利之情形外，尚難執
    此認非法販賣之事證有所不足，致知過坦承者難辭重典，飾
    詞否認者反得逞僥倖，而失情理之平；且以毒品海洛因價格
    昂貴，取得不易，苟無利可圖，被告等應無甘冒被查緝法辦
    之危險而平白為無償轉讓毒品之可能，是被告甲○○、乙○
    ○上揭販賣毒品海洛因（被告甲○○於 95年12月8日以每包
    3,000 元之價格販賣毒品海洛因予證人林冠宇，暨與被告乙
    ○○於95年12月10日以每包7,000 元之價格販賣毒品海洛因
    予證人林冠宇），顯有從中賺取買賣差價牟利之意圖，應堪
    認定。
三、核被告甲○○所為，就95年12月8日販賣毒品海洛因3,000元
    予林冠宇部分，係犯毒品危害防制條例第4條第1項之販賣第
    一級毒品既遂罪，又被告甲○○於95年12月10日指示被告乙
    ○○攜帶毒品海洛因以販毒予林冠宇部分，因係在警方授意
    及監控下，由證人林冠宇向被告甲○○偽稱欲購買，實際上
    並無購買毒品之真正意思，惟被告甲○○及乙○○既同有販
    賣毒品之故意，而由被告乙○○攜帶毒品海洛因前往交易，
    已著手實施販毒之行為，嗣遭埋伏之警員當場逮捕，事實上
    不能完成買賣毒品之行為，其等行為仍屬未遂之程度，是核
    被告甲○○及乙○○此部分所為，均係犯毒品危害防制條例
    第4條第6項（起訴書漏載第6項）、第1項之販賣第一級毒品
    未遂罪，至被告甲○○及乙○○持有毒品海洛因之低度行為
    ，應為其販賣毒品海洛因之高度行為所吸收，均不另論罪。
    又被告甲○○就上開販賣第一級毒品予林冠宇未遂部分，與
    被告乙○○間，有犯意聯絡及行為分擔，均應論以共同正犯
    。至被告甲○○上開販賣第一級毒品海洛因既遂部分，係其
    個人單獨所為，被告乙○○並未與其共犯此部分犯行（理由
    詳後述），公訴意旨認被告乙○○就此部分亦與被告甲○○
    係屬共同正犯，容有未洽。又被告甲○○先後所犯上開販賣
    第一級毒品既遂罪與販賣第一級毒品未遂罪二罪，應予分論
    併罰。而被告二人所犯販賣第一級毒品而未遂部分，均酌依
    刑法第 25條第2項規定，各減輕其刑。原審對被告甲○○、
    乙○○上揭犯行予以論罪科刑，固非無見。惟查：（一）經
    警於上開時地自被告乙○○身上查扣之毒品海洛因一包及自
    被告乙○○與甲○○位於臺北縣三重市○○街108巷15號5樓
    住處扣得之海洛因三包（該三包海洛因與上述之另一包海洛
    因驗後合計淨重1.79公克，空包裝總重為0.94公克），均係
    查獲之第一級毒品，且以被告甲○○從事毒品海洛因之販賣
    ，並參酌該毒品海洛因予以分裝，非無係欲供販賣之用，而
    扣案之毒品經送鑑定時，將原送驗包裝袋內毒品與包裝袋分
    離後各別秤重，所得之毒品重量稱為『淨重』，包裝袋重量
    則以『空包裝重』稱之，然無論依上述何種方式分離，原送
    驗包裝袋內均仍會有微量毒品成分殘留，此有法務部調查局
    局93年3月19日調科壹字第09300113060號函、93年11月16日
    調科壹字第 09362396550號函可參，是扣案之毒品海洛因四
    包，均係查獲之毒品，應依毒品危害防制條例第 18條第1項
    前段沒收銷燬之，原審將扣案之毒品海洛因四包，就毒品海
    洛因及包裝袋分離後分別諭知沒收銷燬及沒收，尚有未洽﹔
    （二）扣案之包裝袋 3個及分裝袋85個，被告甲○○供承係
    其所有，而被告甲○○固有施用毒品海洛因，惟以僅供施用
    毒品海洛因，實毋庸備有如此數量之分裝袋等，是扣案之包
    裝袋 3個及分裝袋85個均應係供本件犯罪所用之物，應依毒
    品危害防制條例第 19條第1項之規定沒收之，原審認扣案之
    包裝袋三個及分裝袋八十五個，係供本件犯罪『預備』之物
    ，而依刑法第38條第1項第2款規定宣告沒收，亦有未洽﹔（
    三）被告甲○○與證人林冠宇於 95年12月8日完成毒品海洛
    因之交易後，嗣於95年12月10日復與證人林冠宇聯繫洽談買
    賣毒品海洛因事宜，則被告甲○○所有而於 95年12月8日後
    為警查獲之上開毒品海洛因四包、分裝杓、磅秤、包裝袋及
    分裝袋等物，顯非係供 95年12月8日買賣毒品海洛因所用，
    而係為供日後買賣毒品海洛因所用，原審認上揭扣案之毒品
    海洛因四包、分裝杓、磅秤、包裝袋及分裝袋等物，係因被
    告甲○○ 95年12月8日販賣第一級毒品而所查獲之毒品及供
    該次犯罪所用之物，而於該罪項下，就上開扣案之物分別諭
    知沒收銷燬及沒收，同有未洽﹔是被告甲○○、乙○○上訴
    意旨猶否認有上揭販賣毒品犯行，固無理由，惟原判決關於
    被告甲○○、乙○○販賣第一級毒品犯行（包括既遂及未遂
    部分）既有上揭可議之處，自應由本院就此部分予以撤銷改
    判。而查販賣第一級毒品罪之法定刑為「死刑或無期徒刑；
    處無期徒刑者，得併科新台幣一千萬元以下罰金」，然同為
    販賣第一級毒品之人，其原因動機不一，犯罪情節未必盡同
    ，或有大盤毒梟者，亦有中、小盤之分，甚或僅止於吸毒者
    友儕間為求互通有無之有償轉讓者亦有之，其販賣行為所造
    成危害社會之程度自屬有異，法律科處此類犯罪，所設之法
    定最低本刑卻同為「無期徒刑，得併科新台幣一千萬元以下
    罰金」，不可謂不重。於此情形，倘依其情狀處以相當之有
    期徒刑，即足以懲儆，並可達防衛社會之目的者，自非不可
    依客觀之犯行與主觀之惡性二者加以考量其情狀，是否有可
    憫恕之處，適用刑法第59條之規定酌量減輕其刑，期使個案
    裁判之量刑，能斟酌至當，符合比例原則。茲查被告甲○○
    販賣毒品海洛因給林冠宇之次數經認定僅有 2次，而被告乙
    ○○則與之共犯1次，其販賣之價格合計亦僅 10,000元，且
    復尚未收到該價款，而經警查獲之毒品數量亦非鉅量，顯見
    渠等販賣數量非鉅，且本件販賣對象僅林冠宇一人，以其情
    節論，惡性尚非重大不赦，若以毒品危害防制條例第4條第1
    項所規定之法定本刑而科處販賣既遂部分最輕本刑無期徒刑
    ，或就販賣未遂部分科處未遂酌減後之有期徒刑20年以下15
    年以上，均實屬情輕法重，在客觀上尚足以引起一般之同情
    ，尚有堪資憫恕之處，本院認依其情狀分別處以相當之有期
    徒刑，即足以懲儆，並可達防衛社會之目的，爰適用刑法第
    59條之規定，分別酌量減輕其刑，並就被告二人所犯販賣未
    遂部分，依刑法第70條規定，分別遞減之。至被告甲○○之
    辯護人為被告甲○○辯稱：被告甲○○業已供出毒品來源為
    林建明，應依毒品危害防制條例第17條規定，減輕其刑云云
    。查依毒品危害防制條例第 17條固有規定犯該條例第4條第
    1 項之罪，供出毒品來源者，因而破獲者，得減輕其刑，而
    被告甲○○雖亦供稱其之毒品來源為林建明，然林建明於警
    詢中並未坦承此節（見偵查卷第71至75頁），且經檢察官偵
    查結果，亦認為林建明罪嫌不足，而於 96年9月11日以96年
    度偵緝字第2539號對林建明為不起訴處分在案，是被告甲○
    ○所為供述，尚不符「供出毒品來源，因而破獲」之得減輕
    其刑之情形，自無減輕其刑之餘地，附此敘明。爰審酌被告
    甲○○、乙○○二人之素行、犯罪之動機、目的、手段、次
    數，竟圖販賣毒品牟利，而轉售毒品予他人，因而助長毒品
    氾濫，對國人身心健康與社會治安影響甚鉅，及犯罪後之態
    度等一切情狀，分別量處如主文第二、三項所示之刑，並就
    被告甲○○部分，定其應執行刑。又依被告二人所犯販賣第
    一級毒品罪之性質，本院認有另為褫奪公權之必要，爰依刑
    法第37條第2項規定，併予分別宣告如主文所示之褫奪公權
    ，並就被告甲○○部分，僅就上開褫奪公權中之最長期間（
    即褫奪公權 8年部分）執行之。至扣案之毒品海洛因四包（
    驗後合計淨重為1.79公克，空包裝袋計重0.94公克），均係
    查獲之毒品，應依毒品危害防制條例第 18條第1項前段沒收
    銷燬之。又扣案之分裝杓 3支、磅秤1台、包裝袋3個及分裝
    袋85個，為被告甲○○所有供本件販賣毒品海洛因（95年12
    月10日）所用之物，爰依毒品危害防制條例第19條第 1項規
    定，均併予宣告沒收。至被告甲○○所有供販賣毒品所用之
    0000000000 號行動電話一具（不含SIM卡），係被告甲○○
    所有供犯罪（95年12月8日及 95年12月10日）所用之物，暨
    被告乙○○所有供販賣毒品所用之0000000000號行動電話一
    具（不含SIM卡），係被告乙○○所有供犯罪（ 95年12月10
    日）所用之物，均應依毒品危害防制條例第 19條第1項規定
    予以沒收，行動電話如全部或一部不能沒收時，追徵其價額
    或以其財產抵償之。至被告甲○○、乙○○二人雖各有上揭
    販賣海洛因予證人林冠宇之犯行，惟依上所述，證人林冠宇
    均尚未交付價金（合計共10,000元），而毒品危害防制條例
    第 19條第1項所稱因犯罪所得之財物，係以實際所得者為限
    ，苟無所得或尚未取得者，自無從為沒收追繳之諭知（參照
    最高法院89年度台上字第3434號判決意旨），故被告甲○○
    、乙○○二人既尚未取得證人林冠宇所交付之價金，即無從
    為沒收之諭知。又公訴意旨另請求併予宣告沒收另扣案之安
    非他命1包（毛重0.21公克、淨重0.20公克）及玻璃球2個（
    內含安非他命），惟該等物品核與被告二人本件所犯販賣毒
    品海洛因之犯行無涉，亦顯非供本件犯罪所用或預備等之物
    品，自無從併予宣告沒收或沒收銷燬，公訴意旨此節所認，
    容有誤會。至檢察官移送併案審理部分，乃與本件係屬同一
    犯罪事實之案件，原即屬本院審理之範疇，而該併案中雖自
    被告甲○○處另扣得安非他命、 K他命、電子磅秤、手機（
    非上開門號之手機）等物，惟被告甲○○乃係在本件案發後
    ，為逃避檢警查緝，始躲避至臺北縣三重市○○路○段55號
    4樓403室，而迄至 96年2月7日下午4時40分許，方為警查獲
    ，並扣得上開物品（此參諸併案意旨書即明），足見被告甲
    ○○持有上開物品，應僅係供其逃亡期間施用毒品所用，顯
    非係供販賣本件毒品海洛因所用之物，亦難認與本件犯行有
    所關聯，自亦不得併予宣告沒收或沒收銷燬，均附此敘明。
四、公訴意旨另以：被告甲○○、乙○○二人為牟取不法利益，
    共同基於販賣第一級毒品海洛因之犯意聯絡，自95年10月24
    日起，分別於當日、同年10月26日、同年10月28日、同年10
    月29日、同年10月30日、同年10月31日、同年11月 1日、同
    年11月2日、同年11月3日、同年11月4日、同年11月18 日、
    同年11月19日、同年11月20日、同年11月27日、同年11月28
    日、同年11月29日、同年11月30日、同年12月1日、同年 12
    月2日、同年12月3日、同年12月4日、同年12月8日（按：該
    日之犯行，被告甲○○業經本院判處罪刑如上，故此係指被
    告乙○○部分）等日之某時，在臺北縣三重市○○街、仁美
    街附近，以每 0.05公克1,000元之價格，按購買者諸如林冠
    宇等人之需求及渠等所願支付金額換算後，販賣若干數量之
    第一級毒品海洛因給林冠宇等人得逞。因認被告甲○○、乙
    ○○二人就此等部分同涉有毒品危害防制條例第4條第1項之
    販賣第一級毒品罪嫌云云。
五、按犯罪事實應依證據認定之，無證據不得認定犯罪事實，又
    不能證明被告犯罪者，應諭知無罪之判決﹔另檢察官就被告
    犯罪事實，應負舉證責任，並指出證明方法，刑事訴訟法第
    154條第2項、第301條及第161條第1項分別定有明文。是以
    ，檢察官對於起訴之犯罪事實，應負提出證據及說服之實質
    舉證責任。倘其所提出之證據，不足為被告有罪之積極證明
    ，或其闡明之證明方法，無從說服法官以形成被告有罪之心
    證，基於無罪推定之原則，自應為被告無罪判決之諭知（最
    高法院92年臺上字第128號判例參照）。而所謂認定犯罪事
    實之證據，係指足以認定被告確有犯罪行為之積極證據而言
    ，該項證據自須適合於被告犯罪事實之認定，始得採為斷罪
    資料，如未能發現相當證據，或證據不足以證明，自不能以
    推測或擬制之方法，以為裁判之基礎（參照最高法院四十年
    臺上字第八六號及七十六年台上字第四九八六號判例意旨）
    。
六、查公訴人據以認被告甲○○、乙○○二人涉有此部分販賣毒
    品海洛因犯行，無非係依被告乙○○於警詢及檢察官偵查時
    之供述、證人林冠宇於警詢中之陳述、通聯紀錄，暨扣案之
    毒品海洛因等為其主要論據。訊據被告甲○○、乙○○二人
    均堅詞否認有何公訴人指訴之上揭販賣毒品海洛因之犯行，
    被告甲○○辯稱：伊沒有在販賣海洛因，也沒有要乙○○拿
    毒品給別人云云﹔被告乙○○則辯稱：伊沒有販賣或拿海洛
    因給林冠宇，伊不知道為何林冠宇這樣說，伊在偵查中會說
    伊替甲○○拿海洛因給林冠宇，是因為伊藥癮犯了，當時伊
    很難過云云。經查：
(一)按施用毒品者，其所稱向某人購買之供述，須補強證據以擔
    保其供述之真實性。此因施用毒品者其供出來源，因而破獲
    者，法律規定得減輕其刑，其有為偵查機關誘導、或為邀輕
    典而為不實之陳述之可能，是以施用毒品者關於其向某人購
    買毒品之供述，必須補強證據佐證，以擔保其供述之真實性
    。又關於毒品施用者其所稱向某人購買毒品之供述，必須補
    強證據佐證，係指毒品購買者之供述縱使並無瑕疵，仍須補
    強證據佐證而言，以擔保其供述之真實性。該所謂補強證據
    ，必須與施用毒品者關於相關毒品交易之供述，具有相當程
    度之關連性，且足使一般人對於施用毒品者之供述無合理之
    懷疑存在，而得確信其為真實，始足當之。若毒品購買者之
    供述證據，本身已有重大瑕疵，依嚴格證明之法則，已無法
    憑為犯罪事實之認定時，自無再論補強證據之必要，其理甚
    明（參照最高法院95年度台上字第6850號判決意旨）。經查
    ，證人林冠宇固於原審法院審理時證稱：伊大約和甲○○交
    易10次，每次金額 1,000元至3,000元云云（見原審卷第131
    頁），惟證人林冠宇於警詢時陳稱：伊向甲○○前後大約購
    買了20次，每次1小包價錢500元云云（見偵查卷第17頁），
    復於同日警詢時證稱：買賣毒品次數伊記得大約有15次之多
    云云（見偵查卷第22頁），是依證人林冠宇上開所述各節，
    關於究向被告甲○○購買海洛因之次數，其先稱「20次」，
    後稱「10次」，復又稱「15次」，先後所述已有重大歧異；
    另關於其向被告甲○○每次究購買若干金額之毒品海洛因，
    其先稱每次一小包「500元」，復又稱 「1,000元至3,000元
    」，前後所述亦有不一，且竟有數倍之差異。從而，依嚴格
    證明法則，證人林冠宇所為此部分證述既有前揭重大瑕疵，
    自無法逕憑該證人所為陳述，遽認被告甲○○確有前揭多次
    販賣第一級毒品海洛因之犯罪事實
(二)依卷附之相關通聯紀錄，固可認定被告甲○○與證人林冠宇
    等人於上開時間確有多次之電話聯繫之事實，然雙方是否係
    談論毒品海洛因之交易事宜，是否確已達成買賣毒品海洛因
    之合意，及交易時間、地點、數量、金額、對象等究為何，
    均付諸闕如，已難認被告甲○○有與證人林冠宇等人達成買
    賣毒品海洛因之情，況依證人林冠宇於原審法院審理時證稱
    ：在前揭期間內，大約交易完成10次，但幾月幾號伊真得不
    記得云云（見原審卷第131頁至136頁），顯見亦非每一次證
    人林冠宇與被告甲○○聯絡，雙方即有著手交易海洛因或完
    成交易之情事，公訴意旨逕以雙方通聯之日期即認定為雙方
    買賣海洛因之日期，尚非可採；且依證人林冠宇所證，雙方
    究竟係在何時交易，其亦記不清楚，則是否即如公訴意旨所
    指之前揭二十餘次中之何次犯行，亦難遽認。而卷附之上揭
    警方就被告甲○○所有門號0000000000號行動電話與證人林
    冠宇所持警員李瑞仁所有門號0000000000號行動電話通話之
    錄音譯文，固可證明被告甲○○與證人林冠宇於95年12月8
    日及同年月10日之二次買賣毒品海洛因之事實，已如前述，
    惟觀諸該通聯譯文所載，並未提及雙方有如公訴意旨所指之
    前揭二十餘次之買賣毒品海洛因之情形，自不能以其等確有
    上開二次交易海洛因之事實，即遽以推認雙方復另有前揭二
    十餘次之交易海洛因之事實。至扣案之上揭毒品海洛因等物
    ，數量非鉅，或可補強證明被告甲○○與證人林冠宇上開二
    次交易毒品海洛因之犯行，惟尚難基此推認雙方復另有前揭
    二十餘次交易海洛因之情形。
(三)被告乙○○固於警詢及檢察官偵訊時曾自白販賣毒品海洛因
    之犯行，惟查被告之自白，不得作為有罪判決之唯一證據，
    仍應調查其他必要之證據，以察其是否與事實相符，查被告
    乙○○於95年12月11日檢察官初次偵訊時供承：海洛因是伊
    弟弟甲○○叫伊交給林冠宇的，正確次數伊忘記了，應該有
    10次以上云云，惟被告乙○○於警詢中則僅坦承伊於95年12
    月10日係第一次拿海洛因給林冠宇云云，已與上開偵查中所
    述不合，嗣被告乙○○於偵查中、原審法院審理時及本院審
    理時則均否認其有依被告甲○○指示交付海洛因給林冠宇之
    事實，被告乙○○先後所述已有不一，其於上開檢察官初次
    偵訊中所述交付證人林冠宇海洛因10次以上乙節，是否屬實
    ，已非無疑。再者，被告乙○○雖於檢察官初次偵訊中坦承
    幫被告甲○○交付10次以上之海洛因予證人林冠宇之情，然
    此為被告甲○○所否認，而證人林冠宇於原審法院審理時證
    稱：伊施用海洛因都是跟甲○○購買，伊如果打電話給乙○
    ○，是要問甲○○人在哪裡，伊仍然是要向甲○○買海洛因
    ，並不是要跟乙○○買云云（見原審卷第130頁、134頁），
    依證人林冠宇所述，其均係向被告甲○○購買海洛因，而本
    院復查無其他證據足資證明被告甲○○涉有上開二次販賣海
    洛因以外之販賣毒品犯行，則被告乙○○所供幫被告甲○○
    交付海洛因10次以上予證人林冠宇之犯行，亦無何補強證據
    足資證明確與事實相符。至證人林冠宇雖另證稱：伊向甲○
    ○買毒品海洛因，可能是甲○○或乙○○交給伊海洛因，乙
    ○○將海洛因拿給我大約有5、6次云云（見原審卷第136頁
    ），惟證人林冠宇此部分所為證述有前揭重大瑕疵（交易次
    數及數量先後所述不一），業如前述，已難逕憑該證人所為
    陳述遽認被告乙○○有此部分販賣第一級毒品海洛因予證人
    林冠宇之犯行，況縱認被告乙○○確有如證人林冠宇所述交
    付5、6次毒品海洛因予證人林冠宇之行為，惟究於何時、何
    地、以若干代價，交付若干數量之毒品海洛因等，均屬未明
    ，且是否即係公訴意旨所指之前揭二十餘次中之犯行，亦難
    以確認，此外，復查無其他積極證據足資佐證被告乙○○涉
    有此部分之犯行，實難認被告乙○○涉有此部分販賣毒品海
    洛因予證人林冠宇之犯行。
(四)至被告甲○○所涉於95年12月8日販賣第一級毒品海洛因300
    0元予證人林冠宇之犯行，業經本院判處罪刑如上，公訴意
    旨雖認被告乙○○亦同涉有此部分販賣第一級毒品犯行，惟
    依卷附之通聯紀錄、通話錄音譯文，均係被告甲○○與證人
    林冠宇間之電話通聯，暨證人林冠宇應給付之若干毒品價額
    ，而依證人林冠宇上揭所述其係向被告甲○○購買毒品海洛
    因，並無法證明被告甲○○與證人林冠宇達成該次買賣毒品
    交易之合意後，被告乙○○有受被告甲○○之指示將毒品海
    洛因交予證人林冠宇，而參與此部分販賣毒品海洛因之犯行
    ，此外復查無其他積極證據足資證明被告乙○○就此次被告
    甲○○販賣毒品海洛因犯行有何犯意聯絡或行為分擔，自難
    遽認被告乙○○就被告甲○○所涉此部分販賣第一級毒品犯
    行，亦應同負共犯之責。
七、綜上所述，被告甲○○、乙○○二人究否確有前揭多次販賣
    第一級毒品海洛因之犯行，尚無足夠之證據足資證明，本院
    認為仍存有合理之懷疑，猶未到達確信其為真實之程度，自
    不能遽認被告二人確有此等被訴之犯行。此外，復查無其他
    積極證據足資佐證被告二人確涉有此部分之犯行，是被告甲
    ○○、乙○○二人所辯並無涉有公訴人指訴之此部分販賣毒
    品海洛因犯行云云，應堪採信。則既查無積極證據足資證明
    被告二人涉有公訴人所指訴之此部分販賣第一級毒品海洛因
    犯行，原審因而以不能證明被告二人此部分犯罪，而為無罪
    之諭知，經核並無不合，檢察官上訴意旨猶以證人林冠宇於
    警詢中之陳述雖前後不一，惟已於原審法院經交互詰問並經
    具結證述在卷，自應以審判中之證言可資採信，而認被告二
    人確於95年9月間起至同年12月止，有此部分共同販賣毒品
    海洛因予林冠宇之犯行，並指摘原審判決被告甲○○、乙○
    ○此部分販賣第一級毒品海洛因無罪係屬不當，惟依上所述
    ，其上訴尚難認有理由，應予駁回。
八、至檢察官移送原審法院併案審理之部分（即臺灣板橋地方法
    院檢察署96年度偵字第4288號），與本件起訴之案件係屬同
    一犯罪事實之案件，原即屬法院審理之範疇，尚無因而擴張
    本件犯罪事實之問題，併此敘明。
據上論斷，應依刑事訴訟法第368條、第369條第1項前段、第364
條、第299條第1項前段，毒品危害防制條例第 4條第1項、第6項
、第18條第1項前段、第19條第1項，刑法第11條、第28條、第51
條第 5款、第8款、第25條第2項、第59條、第37條第2項、第3項
，判決如主文。
本案經檢察官黃全祿到庭執行職務。
中    華    民    國    97    年    3     月    20    日
                  刑事第五庭    審判長法  官  吳  敦
                                      法  官  陳春秋
                                      法  官  張傳栗
以上正本證明與原本無異。
如不服本判決，應於收受送達後十日內向本院提出上訴書狀，其
未敘述上訴之理由者並得於提起上訴後十日內向本院補提理由書
（均須按他造當事人之人數附繕本）。
                                      書記官  李佩真
中    華    民    國    97    年    3     月    20    日
附錄：本案論罪科刑法條全文
毒品危害防制條例第4條：
製造、運輸、販賣第一級毒品者，處死刑或無期徒刑；處無期徒
刑者，得併科新臺幣1千萬元以下罰金。
製造、運輸、販賣第二級毒品者，處無期徒刑或7 年以上有期徒
刑，得併科新臺幣7百萬元以下罰金。
製造、運輸、販賣第三級毒品者，處5 年以上有期徒刑，得併科
新臺幣5百萬元以下罰金。
製造、運輸、販賣第四級毒品者，處3 年以上10年以下有期徒刑
，得併科新臺幣3百萬元以下罰金。
製造、運輸、販賣專供製造或施用毒品之器具者，處1年以上7年
以下有期徒刑，得併科新臺幣1百萬元以下罰金。
前五項之未遂犯罰之。


司法院資訊處製作；財團法人民間司法改革基金會備份。
